【裁判字號】    99,交抗,403
【裁判日期】    991129
【裁判案由】    聲明異議
【裁判全文】
臺灣高等法院高雄分院刑事裁定         99年度交抗字第403號
抗  告  人
即受處分人  羅林金鉗
上列抗告人因違反道路交通管理處罰條例聲明異議案件，不服臺
灣高雄地方法院中華民國99年8 月18日裁定（99年度交聲字第11
74號），提起抗告，本院裁定如下：
    主  文
原裁定撤銷，發回臺灣高雄地方法院。
    理  由
一、抗告意旨略以：羅富宇於99年1 月31日零時20分許，駕駛母
    即抗告人羅林金鉗登記所有之5 Ｋ-9335 號自用小客車，途
    經高雄縣岡山鎮○○路為警攔查，當場舉發該汽車「電系等
    重要設備變更不申請公路主管機關施行臨時檢驗而行駛」，
    惟本件自小客車輪胎實際上無法加裝燈光，如有加裝會造成
    電器設備損害，且舉發當時亦確實未加裝燈光，原裁定駁回
    抗告人聲明之異議，實非正確，爰提起抗告，請求本院撤銷
    原裁定。
二、原裁定意旨略以：(一)按汽車車身、引擎、底盤或其他重要設
    備變更調換者，應申請實施臨時檢驗；汽車車身、引擎、底
    盤、電系等重要設備變更或調換，或因交通事故遭受重大損
    壞修復後，不申請公路主管機關施行臨時檢驗而行駛者，處
    汽車所有人2400元以上9600元以下罰鍰，並責令其檢驗，道
    路交通管理處罰條例第18條第1 項分別定有明文。異議人於
    99年1 月31日零時20分許，駕駛車牌號碼5K-9335 號一般自
    用小客車，行經高雄縣岡山鎮○○路14號前，有輪胎加裝燈
    光之事實，此有高雄縣政府警察局舉發違反道路交通管理事
    件通知單、高雄縣政府警察局岡山分局99年3 月8 日高縣岡
    警交字第0990002761號函在卷可稽，復觀之上揭車輛當場採
    證照片所示，該車輛之輪胎確有加裝燈光無誤，上開事實足
    堪認定。」(二)「雖參諸卷附高雄市政府交通局交通事件裁決
    中心查詢違規車輛責令檢驗紀錄表記載，上揭車輛之舉發項
    目為道路交通安全規則第23條及附件15規定可變更項目，不
    須向公路監理機關登記，且符合檢驗規定等文字。然觀以上
    開檢驗紀錄表之檢驗日期為99年4 月1 日，本件違規舉發日
    期卻為99年1 月31日，可知異議人經舉發違規在先，而上開
    車輛檢驗在後。復經本院電詢高雄市監理處系爭車輛檢驗員
    陳文耀技士答稱：在汽車輪胎上加裝燈光，將會變更汽車電
    系設備，該車輛經違規舉發後，到監理處進行檢驗時，已將
    原輪胎燈光等電系改裝部分拆除等語，此有本院公務電話紀
    錄1 紙可憑，足見異議人原在汽車輪胎上加裝燈光，確已變
    更汽車電系設備，而異議人係在員警製單發後，方將原輪胎
    燈光等電系改裝部分拆除，前往高雄市監理處進行檢驗，而
    取得上開合格之檢驗證明，並非自始經檢驗而符合規定，故
    異議人執以系爭車輛經檢驗符合規定，員警舉發顯有錯誤云
    云，自無可採。」異議人之異議為無理由，應予駁回等語。
三、經查本件抗告人被舉發輪胎加裝燈光及改裝空氣濾清器，違
    反道路交通管理處罰條例第18條第1 項之規定，而經裁處罰
    鍰新台幣3600元，車輛責令檢驗，固有高雄縣政府警察局岡
    山分局99年3 月8 日高縣岡警交字第0990002761號函及高雄
    市政府交通局高市交裁字第裁321no0000000號裁決書、該汽
    車被舉發違規時相片在卷可稽（原審卷第11、18、19-21 頁
    ），惟該等相片內羅富宇所指輪胎發光條，羅富宇到庭證稱
    係反光條，而究係反光裝置或電燈所造成之光條，從相片尚
    無法判斷，業經該販售該汽車之高都汽車股份有限公司99年
    11月5 日函覆明白（本院卷第38頁），而證人即當時舉發違
    規之警員林金桂亦證稱：該相片內羅富宇手指之輪胎上反光
    燈條係反光紙或電燈，伊沒有印象了，伊當時舉發電系變更
    係指引擎左前方，像空氣濾清器的部分，不包括反光燈條等
    語（本院卷第31、32頁），而參諸該系爭汽車被舉發後驗車
    時，該輪胎外觀上仍有該光條存在，有檢驗時之相片在卷可
    按（原審卷第34頁），檢驗結果為舉發項目為道路交通安全
    規則第23條及附件15規定之可變更項目，不須向公路監理機
    關登記，且符合檢驗規定，有該檢驗紀錄表可稽（原審卷第
    33頁）。又原審法院雖以電話詢問高雄市監理處系爭車輛檢
    驗員陳文耀技士，經其答稱：在汽車輪胎上加裝燈光，將會
    變更汽車電系設備，該車輛經違規舉發後，到監理處進行檢
    驗時，已將原輪胎燈光等電系改裝部分拆除等語，此有有原
    審公務電話紀錄1 紙可憑（原審卷第35頁），惟究竟陳文耀
    係如何判斷該汽車「已將原輪胎燈光等電系改裝部分拆除」
    ？判斷依據何在？抑或僅係該車檢驗時未發現電系改裝部分
    ？此亦均有待查明。綜上，本件抗告人被舉發違規而遭裁罰
    之上開自小客車是否果有輪胎加裝燈光而變更電系設備之事
    實，或該車空氣濾清器之改裝是否造成電系設備之變更而有
    本件違規之情事，均非無疑。
四、綜上所述，原審認定抗告人於輪胎加裝燈光，變更電系設備
    而未申請公路主管機關為臨時檢驗而行駛，原處分於法並無
    不合，而駁回抗告人於原審之聲明異議，認定事實並有未洽
    ，自屬無可維持，本件抗告非無理由，原裁定應予撤銷。本
    院為兼顧抗告人即受處分人之審級利益，認有發回原審重為
    調查審認之必要，爰併予諭知發回原審法院，期能確實查明
    ，更為適當之裁定，以臻詳適。
據上論斷，應依道路交通事件處理辦法第25條，刑事訴訟法第41
3條 前段，裁定如主文。
中    華    民    國    99    年    11    月    29    日
                  刑事第十庭    審判長法  官  陳中和
                                      法  官  林水城
                                      法  官  蔡國
以上正本證明與原本無異。
不得再抗告。
中    華    民    國    99    年    11    月    29    日
                                      書記官  周青玉

司法院資訊處製作；財團法人民間司法改革基金會備份。
